【裁判字號】    99,台抗,302
【裁判日期】    990422
【裁判案由】    選任特別代理人
【裁判全文】
最高法院民事裁定              九十九年度台抗字第三○二號
再 抗告 人  甲○○
            乙○○
訴訟代理人  謝富凱律師
上列再抗告人因與相對人丙○○間聲請選任特別代理人事件，對
於中華民國九十九年一月二十九日台灣高等法院裁定（九十八年
度家抗字第一○一號），提起再抗告，本院裁定如下：
    主  文
再抗告駁回。
再抗告訴訟費用由再抗告人負擔。
    理  由
按對於抗告法院所為抗告有無理由之裁定再為抗告，僅得以其適
用法規顯有錯誤為理由，此觀民事訴訟法第四百八十六條第四項
之規定自明。所謂適用法規顯有錯誤，係指原第二審裁判之內容
就其取捨證據所確定之事實，適用法規顯有錯誤而言，不包括判
決不備理由、理由矛盾或漏未斟酌證據及認定事實錯誤之情形在
內。本件原法院以：廖金花於民國九十八年四月三十日，因罹右
側自發性顱內出血等病症，神智不清，無法言語，需臥床無法自
理生活起居，無自主行為能力，需專人二十四小時照護，屬於極
重度植物人狀態，有相對人提出之診斷證明書、身心障礙手冊可
稽，廖金花因不能獨立以法律行為負義務，為欠缺訴訟能力之人
。則相對人主張廖金花名下八筆不動產，卻於九十八年六月間分
別以買賣或贈與為原因，登記予再抗告人乙○○名下，再設定抵
押權予再抗告人甲○○之處分，啟人疑竇，而有提起訴訟予以保
全之必要，亦屬合理。又民事訴訟法第五十一條第二項規定，並
未限制於訴訟繫屬後，始能聲請選任特別代理人，於訴訟繫屬前
，亦得聲請選任特別代理人。另廖金花之配偶已經死亡，再抗告
人甲○○與廖金花之其他子女，為廖金花之第一順位繼承人，因
上述不動產之處分，具有利害關係，並不適合擔任廖金花之特別
代理人。而相對人為廖金花之五弟，與上述不動產之處分，無利
害關係；且經廖金花之親屬召開親屬會議，表示同意由相對人丙
○○代表廖金花對外處理包括法律訴訟之一切事務，有相對人提
出之親屬會議紀錄可稽。相對人於九十八年七月二日向台灣台北
地方法院（下稱台北地院）聲請本件選任特別代理人事件，並於
同日向台北地院聲請九十八年度司執全字第一四五九號假扣押，
並無偽造文書以損害廖金花之犯罪故意。且相對人經台北市政府
社會局進行評估，就支持系統、手足關係、家庭動力、監護能力
、照顧計畫之可行性等方面，均有不錯之表現，有台北地院九十
八年度禁字第一七三號民事裁定可資參酌。又民事訴訟法第五十
一條第二項規定，既未限制須為律師或具有法律專業智識者，始
得為特別代理人等語，爰維持台北地院之裁定，並駁回再抗告人
之抗告，經核並無適用法規顯有錯誤之情形。再抗告意旨所指，
係屬相對人於聲請九十八年度司執全字第一四五九號假扣押時，
是否具備特別代理人身份，為應予事實調查之問題，不合民事訴
訟法第四百八十六條第四項之規定之要件，依前揭說明，本件再
抗告難謂為合法。
據上論結，本件再抗告為不合法。依民事訴訟法第四百九十五條
之一第二項、第四百八十一條、第四百四十四條第一項、第九十
五條、第七十八條，裁定如主文。
中    華    民    國  九十九  年    四    月  二十二  日
                      最高法院民事第四庭
                          審判長法官  劉  延  村
                                法官  許  澍  林
                                法官  黃  秀  得
                                法官  許  正  順
                                法官  魏  大  喨
本件正本證明與原本無異
                                      書  記  官
中    華    民    國  九十九  年    五    月    四    日
                                                      Ｅ

司法院資訊處製作；財團法人民間司法改革基金會備份。
